【裁判字號】    90,訴,354
【裁判日期】    901227
【裁判案由】    營利事業所得稅
【裁判全文】
臺北高等行政法院裁定                                九十年度訴字第三五四號
                              .
    原      告  樹立營造廠有限公司
    代  表  人  甲○○董事）.
    訴訟代理人  盧慶南律師
    被      告  財政部臺北市國稅局
    代  表  人  張盛和（局長）
    訴訟代理人  乙○○
右當事人間因營利事業所得稅事件，原告不服行政院中華民國八十九年十一月十七日
台八十九訴字第三二七五一號再訴願決定，提起行政訴訟，本院裁定如左：
    主  文
原告之訴駁回。
訴訟費用由原告負擔。
    理  由
一、按「納稅義務人對於核定稅捐之處分如有不服，應依規定格式，敘明理由，連同
    證明文件，依左列規定，申請復查：一、依核定稅額通知書所載有應納稅額或應
    補稅額者，應於繳款書送達後，於繳納期間屆滿翌日起算三十日內，申請復查。
    」「納稅義務人對稅捐稽徵機關之復查決定如有不服，得依法提起訴願及行政訴
    訟」為稅捐稽徵法第三十五條第一項第一款、第三十八條第一項所明定。是申請
    復查，為提起訴願以前必先踐行之程序，若未經過復查而逕行提起訴願、再訴願
    ，自非法之所許，有行政法院（現改制為最高行政法院）六十二年判字第九十六
    號判例可資參照。
二、本件原告民國八十三年度營利事業所得稅結算申報，列報營業收入淨額新台幣（
    下同）一○八、三九一、五一三元。被告初查，依原告課稅資料清單及使用執照
    上之工程造價金額認其漏報收入九三、六五三、八九五元；另原告開立發票數額
    與工程造價不符，且未提示合約或載有驗收總價之驗收證明書，乃依使用執照金
    額核認營業收入，調整差額一六、三九八、六四六元，核定原告本期漏報營業收
    入一一○、○五二、五四一元，又以原告漏報利息收入二、八二二元，除補徵其
    八十三年度營利事業所得稅外，並按其所漏稅額處以一倍罰鍰二、七五一、七○
    ○元（計至百元為止）。原告不服，於八十六年六月十七日申請復查，經被告更
    正核定漏報營業收入三、四七四、○○○元，八十五及八十六年補開發票分別為
    八、○九五、二三八元及二六七、六一九元，合計漏報營業收入一一、八三六、
    八五七元，短漏稅額二九六、三四九元，並處以所漏稅額○‧八倍罰鍰二三七、
    ○○○元。原告復就漏報營業收入及罰鍰部分，申經復查結果，獲准核減營業收
    入三、四七四、○○○元及罰鍰六九、四○○元。原告再就營業成本及營業費用
    部分，循序提起訴願、再訴願，均遭決定駁回，遂提起行政訴訟。
三、經查原告於八十六年六月十七日第一次申請復查，並未聲明就營業成本及營業費
    用部分申請復查，且因帳證整理不及，於八十七年六月三日聲請被告依所得稅法
    第八十三條及同法施行細則第八十一條規定，按查得之資料或同業利潤標準核定
    其全年所得額及營業毛利。經被告於八十七年九月二十九日更正核定漏報營業收
    入為一一、八三六、八五七元，核算漏稅額為二九六、三四九元，並處以所漏稅
    額○‧八倍罰鍰二三七、○○○元後，原告於八十七年十二月十一日僅就其漏報
    收入部分申請復查，經被告通知補提復查理由及相關事證資料，原告於八十八年
    一月二十五日提出之復查理由及說明「本公司已提示合約及開立發票影本，以資
    證明本公司並無漏開及漏報營業收入之情事。懇請貴所核減營業收入$3,474,000
    元及違章金額$3,474,000元。」有原告八十七年十二月十一日之復查申請書（被
    告八十七年十二月十四日收文）、被告法務科行政救濟案件補證通知、原告八十
    八年一月二十五日復查理由及說明在原處分卷可稽，足認原告僅就核定其漏報營
    業收入及罰鍰部分申請復查。參以原告嗣於八十八年三月二十六日與被告協談後
    ，就核定漏報營收入八、三六二、八五七元及罰鍰一六七、六○○元部分撤回復
    查申請，有協談紀錄表在原處分卷可徵，其餘未撤回之漏報營收入三、四七四、
    ○○○元及罰鍰六九、四○○元部分嗣經被告復查決定予以核減，益可見原告對
    於被告核定其營業成本及營業費用部分，並未申請復查。原告嗣就營業成本及營
    業費用部分主張不應按同業利潤標核定，應重查帳證，提起訴願，其未經復查程
    序逕行提起訴願、再訴願，於法自有未合。訴願決定雖非以此為理由，惟結果並
    無不同，再訴願決定從程序上逕予駁回，亦無違誤，原告復主張被告於調帳查核
    至復查重核時僅調整其八十三年度營業收入，相對營業成本及費用則以同業利潤
    標準核定，今其帳簿憑證及會計紀錄完整，請就營業成本及費用調帳重核云云，
    對之提起行政訴訟，顯不合法，應予駁回。
三、依行政訴訟法第一百零七條第一項第十款、第一百零四條、民事訴訟法第九十五
    條、第七十八條，裁定如主文。
中    華    民    國      九十      年      十二      月    二十七      日
                 臺 北 高 等 行 政 法 院   第 一 庭
                                審 判 長 法  官  鄭 忠 仁
                                         法  官  林 育 如
                                         法  官  楊 莉 莉
右為正本係照原本作成。
如不服本裁定，應於送達後十日內向本院提出抗告狀（須按他造人數附繕本）。
中    華    民    國      九十      年      十二      月    二十七      日
                                         書記官  黃 舜 民


司法院資訊處製作；財團法人民間司法改革基金會備份。
